臺灣高等法院刑事判決　　　　　　　　96年度上訴字第2620號
上　訴　人　臺灣臺北地方法院檢察署檢察官
被　　　告　甲○○
指定辯護人　李初東　律師
上列上訴人因被告違反槍砲彈藥刀械管制條例案件，不服臺灣臺
北地方法院95年度訴字第1406號，中華民國96年5 月31日第一審
判決（起訴案號：臺灣臺北地方法院檢察署95年度偵字第 14648
號），提起上訴，本院判決如下：
    主  文
原判決撤銷。
甲○○未經許可，持有子彈，處有期徒刑陸月，併科罰金新臺幣
伍萬元，減為有期徒刑月，併科罰金新臺幣貳萬伍仟元，有期
徒刑如易科罰金，罰金如易服勞役，均以新臺幣壹仟元折算壹日
，扣案口徑９㎜制式子彈壹顆、口徑0.38吋制式子彈壹顆，均沒
收。
    事  實
一、甲○○明知具有殺傷力之制式子彈，非經主管機關之許可，
    不得持有，竟於民國95年6 月間某日，在不詳處所，自不詳
    管道，收受具殺傷力口徑9㎜之制式子彈2顆、口徑0.38吋之
    制式子彈一顆而持有之，並將上揭子彈放置在其所有之皮包
    內，而將該皮包藏放於其位在臺北市中山區○○○路○段93
    巷5弄9號一樓之辦公室中，由甲○○自己使用之辦公桌抽屜
    內。迄同年7 月8日凌晨2時25分許，臺北市政府警察局中山
    分局接獲檢舉上址深夜喧鬧，派警員前往處理，經警員在該
    處目視所及範圍之辦公桌上發現手槍形狀以報紙包裹之物，
    乃詢問甲○○並命其打開包裝紙，發現具殺傷力之改造手槍
    一枝及子彈5顆（仿BERETTA廠92FS型半自動手槍製造之槍枝
    改造而成之改造手槍，槍枝管制編號0000000000；該改造手
    槍及五顆子彈並非甲○○所持有，後詳），復經甲○○之同
    意，搜索甲○○上開辦公桌抽屜，查獲並扣得甲○○所持有
    之上開子彈3 顆。
二、案經臺北市政府警察局中山分局報請臺灣臺北地方法院檢察
    署檢察官偵查起訴。
    理  由
壹、有罪部分
一、訊據被告甲○○矢口否認犯行，辯稱：係公司前同事高炳泰
    於95年6月中旬向伊借用皮包，至6月底返還，伊並未留意檢
    查皮包，即放在辦公桌抽屜內，不知內有子彈云云。經查：
  (一)被告對於扣案子彈3顆（即自辦公桌抽屜內查獲之3顆，見偵
    卷第37頁下方照片、第39頁照片），係在上址辦公室其個人
    使用之辦公桌抽屜內之其所有皮包內查獲等情，坦認屬實（
    偵卷第11、55、67、114頁、原審聲羈字卷第9頁），並經證
    人曾彥程、蘇佩儀警詢、偵查中陳述明確在卷（曾彥程部分
    見偵卷第14頁、蘇佩儀部分見偵卷第17頁），另經查獲本案
    之警員盧建安於偵查中證稱：當天因為民眾檢舉妨害安寧，
    我們警網到達之後，一開始鐵門是拉下的，…接著該址鐵捲
    門就開啟，我們就進去查看，現場有二男一女，我們表示是
    有人檢舉妨害安寧案件，請他們出示證件，接著我就看到桌
    上有一包報紙包著東西，我就問甲○○是什麼東西，他回答
    我說應該是ＢＢ槍，…一打開之後，一看就是槍及彈匣，彈
    匣裡面裝有子彈，…我就問甲○○這把槍和子彈是誰的，他
    說他不知道，我就回報勤務指揮中心有查到這個案子，請主
    管到場，到場之後就問甲○○該址是住所還是辦公？負責人
    是誰？他是現場什麼人？他回答他是這家公司的員工，我就
    請他帶我到他的辦公桌，請他開啟辦公桌的抽屜讓我們查看
    ，在他辦公桌的抽屜男用包包裡查獲制式子彈3 顆。那個包
    包還有一把ＢＢ槍，及ＢＢ槍的塑膠圓形子彈很多顆，所以
    那個包包裝了那些東西後，有一定的重量等語（偵卷第 162
    、163頁）。綜上事證，堪認該3顆制式子彈確係在被告支配
    管領範圍內即被告所使用之辦公桌抽屜中被告所有皮包內查
    獲。被告確有持有該3 顆子彈之事實，足可採認。
  (二)被告雖辯稱：並不知道皮包內有子彈云云，惟查：該放置子
    彈之皮包是被告自行放在其辦公桌最下面的抽屜內等情，業
    據被告自承在卷（偵卷第67頁）。並參以該三顆制式子彈查
    獲當時之情形，係與一把ＢＢ槍及多顆ＢＢ槍的塑膠圓形子
    彈共同放置於上開皮包內，該皮包因而具有一定重量等情，
    經證人盧建安證述明確如前，並經被告陳述屬實（偵卷第16
    5 頁）。則倘該皮包確係高炳泰於離職前一天歸還被告，既
    具有一定重量，高炳泰又將於翌日離職，被告豈有不加檢視
    皮包或詢問高炳泰，即逕自放入抽屜之理？被告所辯此節，
    與常情不符，其辯稱：該皮包內之物係高炳泰放置云云，已
    難輕信。又案發當日，證人盧建安詢問被告桌上報紙包裹之
    物，被告答稱係ＢＢ槍等情，業經證人盧建安證述詳確如前
    ，益見被告已知該辦公處所內有ＢＢ槍存在，被告空言辯稱
    ：不知該皮包內裝置何物云云，亦非可採。
  (三)本案復有在被告皮包內查獲之3 顆子彈扣案可證（偵卷第35
    頁扣押物品目錄表第3項），該3顆子彈經內政部警政署刑事
    警察局鑑定結果，其中一顆，認係口徑9 ㎜之制式子彈，認
    具殺傷力（偵卷第74頁照片三，右一顆），一顆，認係口徑
    0.38吋之制式子彈，認具殺傷力（偵卷第74頁照片5、6），
    一顆，認係口徑9㎜ 之制式子彈，經檢視，彈底有撞擊痕跡
    ，經實際試射，可擊發，認具殺傷力（偵卷第75頁照片7、8
    ）等情，有該局95年8月8日刑鑑字第0950101619號槍彈鑑定
    書在卷可憑（偵卷第72至75頁）。此外，並有現場採證照片
    3幀附卷為證（偵卷第37、39頁）。
  (四)綜上，被告持有子彈罪證明確，所辯並非可信，犯行堪予認
    定。
二、查中華民國刑法於94年2月2日修正公布，且依刑法施行法第
    10條之1規定，於95年7 月1日生效施行。惟按持有槍砲為長
    時間之繼續，乃行為之繼續而非狀態之繼續，故如未受允准
    ，持有軍用槍砲而無正當理由之行為持續長時間，於終止持
    有前，均在其犯罪行為實施中。其間法律縱有變更，其行為
    既繼續實施至新法施行以後，即與犯罪後法律有變更之情形
    不同，不生新舊法比較適用之問題，最高法院75年度臺上字
    第3370號判決可資參照。核被告所為，係犯槍砲彈藥刀械管
    制條例第12條第4 項之未經許可，持有子彈罪。原審予以論
    罪科刑雖非無見，惟查：本件犯罪時間在96年4 月24日以前
    ，合於中華民國96年罪犯減刑條例之規定，依法應予以減刑
    ，原審未及減刑尚有未合，是檢察官上訴雖無理由，（詳後
    述）。原判決仍應予以撤銷改判。爰審酌被告犯罪後否認犯
    行，飾詞圖辯，犯罪後態度不佳，足見並無悔意，且係持有
    制式子彈，危害非輕，及持有子彈之數量、被告犯罪之動機
    、目的、被告之品行、智識程度等一切情狀，量處及減刑各
    如主文所示之刑，並分別諭知有期徒刑易科罰金、罰金刑易
    服勞役之折算標準。在上開皮包內扣得之口徑9㎜ 之制式子
    彈一顆（偵卷第74頁照片三，右一顆），口徑0.38吋之制式
    子彈一顆（偵卷第74頁照片五、六），均屬違禁物，應依刑
    法第38條第1項第1款規定，宣告沒收。至於在上開皮包內扣
    得之口徑9㎜之制式子彈一顆（偵卷第七五頁照片七、八）
    ，已因試射擊發而失其違禁物之性質，爰不併予宣告沒收。
貳、不另為無罪諭知部分
一、公訴意旨另以：被告甲○○於95年6 月間，在某不詳處所，
    自真實姓名年籍不詳之成年男子，收受具殺傷力之仿BERETT
    A廠92FS型半自動手槍製造之槍枝（槍枝管制編號000000000
    0號，含彈匣一個）及子彈5顆，迄95年7 月8日凌晨2時25分
    許，為警在臺北市中山區○○○路○段93巷5弄9號一樓之辦
    公桌上查獲，因認被告涉犯槍砲彈藥刀械管制條例第8條第4
    項未經許可持有槍枝、同法第12條第4 項未經許可持有子彈
    罪嫌云云。
二、按犯罪事實應依證據認定之，無證據不得認定其犯罪事實；
    又不能證明被告犯罪者，應諭知無罪之判決，刑事訴訟法第
    154條第2項、第301條第1項分別定有明文。次按刑事訴訟法
    上所謂認定犯罪事實之證據，係指足以認定被告確有犯罪行
    為之積極證據而言，該項證據自須適合於被告犯罪事實之認
    定，始得採為斷罪資料。且認定不利於被告之事實，須依積
    極證據，苟積極證據不足為不利於被告事實之認定時，即應
    為有利於被告之認定，更不必有何有利之證據。如未能發現
    相當證據，或證據不足以證明，自不能以推測或擬制之方法
    ，以為裁判之基礎。又刑事訴訟上證明之資料，無論其為直
    接或間接證據，均須達於通常一般之人均不致有所懷疑，而
    得確信其為真實之程度，始得據為有罪之認定，若其關於被
    告是否犯罪之證明未能達此程度，而有合理性懷疑之存在，
    致使無從形成有罪之確信，即不得遽為不利被告之認定，此
    分別有最高法院92年上字第3105號、30年上字第816 號、40
    年臺上字第86號、76年臺上字第4986號判例可資參照。
三、公訴人認被告涉犯此部分罪嫌，係以被告之供述、證人李元
    斌、曾彥程、曾珮儀、盧建安之證言，現場採證照片七張、
    槍彈鑑定書及扣案槍、彈，為其依據，訊據被告堅決否認犯
    行，辯稱：該槍枝應係公司離職員工高炳泰所有，伊曾經看
    過高炳泰拿出來炫耀。案發前晚23時許，伊老闆劉冠維指示
    伊前往辦公室等候客人，不知為何會有槍彈出現在辦公室等
    語。
四、經查：
  (一)95年7 月8日2時25分，警員前往臺北市中山區○○○路○段
    93巷5弄9號一樓辦公室處理妨害安寧事件時，在該址辦公桌
    上查獲改造手槍1支、子彈5顆，當時被告在場，該址亦為被
    告受雇地點之辦公室等情，為被告所不否認，且經證人盧建
    安證述明確（偵卷第162、163 頁）。而該扣案槍枝及子彈5
    顆，經內政部警政署刑事警察局鑑定結果，送鑑貝瑞塔手槍
    1枝（槍枝管制編號0000000000），認係仿BERETTA廠92FS型
    半自動手槍製造之槍枝，車通槍管內阻鐵而成之改造手槍，
    機械性能良好，可擊發適用子彈，認具殺傷力。扣案子彈 5
    顆（在辦公桌上扣得之子彈5 顆即偵卷第74頁照片三，左五
    顆），亦均屬口徑9 ㎜之制式子彈，認均具殺傷力等情，有
    該局95年8月8日刑鑑字第0950101619號槍彈鑑定書在卷可憑
    ，公訴人據以認定被告此部分行為涉犯未經許可，持有槍、
    彈罪，固非全然無據。
  (二)然而，該槍枝查獲地點並非被告住居所，而該辦公室雖屬被
    告受雇工作地點，此觀之證人李元斌偵查中證稱：被告在上
    址受僱工作等情明確（偵卷第158 頁），惟並非被告單獨管
    領使用。則任何人均可能將扣案槍、彈放置在該處辦公桌上
    。且亦無證據證明查獲之辦公桌係屬被告使用，則被告縱使
    於查獲當時在場，亦不能遽認該等槍、彈係被告所持有。
  (三)被告於警詢中辯稱：該槍枝及5 發子彈是高炳泰的，因為他
    之前有告訴我他有買1 把槍，而且有拿給我看過，所以我確
    定這把槍是他的等語（偵卷第11頁），偵查中多次辯稱：槍
    、彈是高炳泰的，他在2、3星期前告訴我買了一把槍還有拿
    給我看，與今天是同一把等語（偵卷第55頁）、因為6 月中
    ，高炳泰在公司有將該槍拿出來炫耀，當時在場的有高炳泰
    、劉冠維、我、陳世偉、袁羽衫、李元斌、蘇成斌等人都在
    場聽到，當時高炳泰說這把槍和子彈共10萬，他已花了5 萬
    元，先拿到這把槍，但還沒有拿到子彈，另外還要再出5 萬
    元才能拿到子彈等語（偵卷第67頁）、高炳泰在公司拿槍給
    我看過…大約在95年6月初接近6月中時，高炳泰拿槍到公司
    來炫耀…等語（偵卷第115頁），其辯解前後一致。
  (四)證人李元斌偵查中證稱：「（〈提示卷附鑑定報告槍枝照片
    〉是否有看過這把槍？）有，是很久以前的事，差不多95年
    6 月中在公司看過」、因為公司的阿泰他在公司炫耀，當時
    他說他買1 把槍很便宜，就只有講這樣，那時我剛從外面進
    公司，我在公司整理資料，我只有看過那一次。我是邊整理
    資料邊看，只看了幾秒鐘，沒有仔細看，我是認外觀、顏色
    、形狀。…阿泰是公司職員，就是（提示）高炳泰口卡片中
    之人等語（偵卷第160、161頁）。核與被告上開所辯情節，
    大致相符，足見被告所辯並非全然虛構。
  (五)綜上所述，公訴人所提出之證據，尚不足以證明查獲之槍枝
    及彈匣內五發子彈係被告所持有，無從說服法院以形成被告
    有罪之心證，又檢察官上訴意旨略以：原審認定被告甲○○
    並未持有本案槍枝，經核其實質理由，應係任何人均可仍將
    槍、彈放置在該處辦公處所一情。然查，被告在警訊中供稱
    ：台北市○○○路○段93 巷5弄9 號是我上班的公司，但是
    還沒有成立等語，又槍枝係違禁物眾所週知，若違法持有被
    查獲將依法追究刑責，依照一般法則，當無任意放置之理，
    且槍枝既屬違禁物，要接觸當有一定管道，倘若該公司係任
    何人均可能將槍彈放置於該處，則該址營業、出入人員為何
    ？有探討必要，然原審並未究明被告之辯解有何積極證據足
    以支持，即逕為有利於被告之認定，且未傳喚陳世偉、盧陳
    世偉、盧建安等人到庭，均有未合。惟查：公司尚未成立並
    非即無人出入，且既無積極之證據足證該物是被告所有之物
    ，已如前述。且證人陳世偉、盧建安等人亦非足以證明被告
    犯行之證人，本院認無傳訊之必要。是檢察官之上訴核無理
    由，惟被告此部分持有槍、彈罪嫌如成立犯罪，與前開經論
    罪科刑之部分，有想像競合犯之裁判上一罪關係，爰不另為
    無罪之諭知。
五、被告經合法傳喚，無正當理由不到庭，爰不待其陳述，逕行
    判決，併此敘明。
據上論斷，應依刑事訴訟法第369條第1項前段、第364條、第299
條第1 項前段、第371條、槍砲彈藥刀械管制條例第12條第4項，
刑法第11條前段、第41條第1項前段、第42條第3 項、第38條第1
項第1款、中華民國96年罪犯減刑條例第2條第1項第3 款、第7條
第1、2項、第9條判決如主文。
本案經檢察官劉斐玲到庭執行職務。
中　　華　　民　　國　　96　　年　　8 　　月　　9　 　日
　　　　　　　　　刑事第十一庭審判長法　官  張連財
　　　　　　　　　　　　　　　　　  法　官  林明俊
　　　　　　　　　　　　　　　　　  法　官  楊照男
以上正本證明與原本無異。
如不服本判決，應於收受送達後10日內向本院提出上訴書狀，其
未敘述上訴之理由者並得於提起上訴後10日內向本院補提理由書
（均須按他造當事人之人數附繕本）。
                                    書記官  陳秋雄
中　　華　　民　　國　　96　　年　　8 　　月　　9　 　日
附錄：本案論罪科刑法條全文
槍砲彈藥刀械管制條例第12條：
未經許可，製造、販賣或運輸子彈者，處1年以上7年以下有期徒
刑，併科新台幣500萬元以下罰金。
未經許可，轉讓、出租或出借子彈者，處6月以上5年以下有期徒
刑，併科新台幣300萬元以下罰金。
意圖供自己或他人犯罪之用，而犯前2項之罪者，處3年以上10年
以下有期徒刑，併科新台幣700萬元以下罰金。
未經許可，持有、寄藏或意圖販賣而陳列子彈者，處5 年以下有
期徒刑，併科新台幣300萬元以下罰金。
第1項至第3項之未遂犯罰之。
